【裁判字號】    95,訴緝,10
【裁判日期】    950630
【裁判案由】    偽造貨幣
【裁判全文】
臺灣彰化地方法院刑事判決          95年度訴緝字第10號
公  訴  人  臺灣彰化地方法院檢察署檢察官
被      告  乙○○
指定辯護人  劉鴻基律師
上列被告因偽造貨幣案件，經檢察官提起公訴（九十三年度偵
緝字第三七號），本院判決如下：
    主    文
乙○○連續行使偽造之通用紙幣，處有期徒刑壹年捌月。
偽造之新版新臺幣壹仟圓紙幣壹拾柒張均沒收。
    犯罪事實
一、乙○○明知自稱「黃士賓」之成年友人為償還債務，先後於
    民國九十一年六月間某日、同年八月九日，均在臺北縣三重
    市某處，所交付之新臺幣（下同）新版一千元紙幣各二張、
    十五張，皆係偽造之通用紙幣，竟仍基於行使偽造通用紙幣
    之概括犯意，分別於(一)九十一年六月中旬某日，自臺北縣坐
    車至彰化縣後，在彰化縣埤頭鄉○○村○○○路八一號炸雞
    排攤位，持號碼ＣＬ四七五八六八ＷＢ號之一千元偽鈔一張
    ，向甲○○購買七十元之雞排，使甲○○陷於錯誤予以收受
    ，並找還九百三十元真正紙幣、貨幣，而行使前開偽造千元
    通用紙幣得手；(二)旋又於同日持ＥＭ七五五六九九ＥＵ號之
    一千元偽鈔一張，向丙○○所經營位於同路七七號之埤頭巴
    士站，購買車票回臺北縣，亦使丙○○陷於錯誤，而予收受
    ，並找還真正之紙幣、貨幣；(三)同年八月十一日十八時許，
    復持ＣＬ四七五八六八ＷＢ號之一千元偽鈔一張，在上揭炸
    雞排攤位，向甲○○購買一百六十元之雞排，使甲○○再度
    陷於錯誤後收受，並找還八百四十元真正紙幣、貨幣，因甲○○懷疑係偽鈔，乃與隔壁埤頭巴士站老板丙○○聯繫，並
    報警處理。嗣於同日十九時許，為警在同縣北斗鎮○○路○
    段二九九號「天生好手撞球場」查獲，並當場自乙○○所有
    之皮包內扣得其持有之新版一千元偽鈔十張，另在甲○○、
    丙○○處，扣獲乙○○行使之偽鈔二張、一張。
二、案經彰化縣警察局北斗分局報告臺灣彰化地方法院檢察署檢
    察官偵查起訴。
    理    由
一、上揭犯罪事實，業據被告乙○○於本院準備程序及審理時坦
    承不諱，並有扣案之新版一千元紙幣十三張可資佐證，且該
    等扣案偽鈔，經送中央銀行發行局鑑定結果均屬偽鈔，認「
    該等偽鈔均以彩色噴墨方式仿印，無凹版印紋凸起效果；紙
    質與真鈔不同，以螢光墨繪製仿紙張螢光纖維絲；水印及安
    全線以灰色墨在紙張背面仿製；號碼：ＣＬ四七五八六八Ｗ
    Ｂ安全線以黏貼箔膜方式（含面額數字）仿鈔券正面五段裸
    露部分，無折光變色效果，左下角面額數字以手工塗填亮光
    物質仿折光變色油墨，無折光變色反應；其餘十一張偽鈔，
    以透明漆仿隱藏字，安全線以燙印方式（含面額數字）仿鈔
    券正面五段裸露部分，無折光變色效果，左下角面額數字以
    燙印方式仿折光變色油墨，無折光變色反應。」，有該局九
    十一年八月十六日臺央發字第０九一００三七六七三號函在
    卷可稽（見臺灣彰化地方法院檢察署九十一年度偵字第五四
    二一號卷第二一頁）。此外，復有照片十三幀附卷足參，核
    與被告前揭自白相符。本案事證明確，被告犯行至堪認定，
    應依法論科。
二、按刑法第一百九十六條所謂貨幣係指硬幣而言，新臺幣幣券
    應屬紙幣（最高法院六十三年臺上字第二一九四號判例意旨
    可資參照）。核被告所為，係犯刑法第一百九十六條第一項
    之行使偽造通用紙幣罪。又行使偽造紙幣，本含有詐欺性質
    ，苟其行使之偽幣，在形式上與真幣相同，足以使一般人誤
    認為真幣而矇混使用者，即屬行使偽造紙幣而不應以詐欺罪
    論擬（最高法院著有二十九年上字第一六四八號判例足參）
    ，是被告以偽鈔充作真鈔使用之行為，不另構成詐欺罪。其
    先後多次行使偽造通用紙幣犯行，時間緊接，犯罪構成要件
    相同，顯係基於概括犯意為之，應依連續犯之規定論以一罪
    ，並加重其刑。查被告因友人「黃士賓」無力清償欠其之債
    務，不甘受損，始收受「黃士賓」交付之偽造一千元紙幣十
    七張，並非幫助偽鈔集團洗錢，且收受後僅行使其中三張，
    數量非多，尚未致生嚴重損害，相較於偽鈔集團對於社會金
    融秩序之危害而言，其犯罪所生之損害顯然甚為輕微而有限
    ，再者被告於甫遭查獲之際，旋以所有之真鈔全額補償被害
    人甲○○、丙○○，實際上並未獲得任何利益，實因思慮不
    週，偶犯本罪，倘科以法定最低本刑，誠為情輕法重，猶嫌
    過苛，本院衡其犯罪情狀，尚有可憫恕之處，爰依刑法第五
    十九條規定，酌量減輕其刑，並先加後減之。爰審酌被告犯
    罪之動機、目的、手段，所行使之數量不多，犯罪所生損害
    尚非鉅額，且事後坦認犯行，表示悔意等一切情狀，量處如
    主文所示之刑。扣案之偽造一千元紙鈔十三張，暨未扣案而
    無證據證明業已滅失之偽造一千元紙鈔四張，均屬於偽造之
    通用紙幣，不問屬於犯人與否，皆應依刑法第二百條規定，
    宣告沒收。
據上論斷，應依刑事訴訟法第二百九十九條第一項前段，刑法第
五十六條、第一百九十六條第一項、第五十九條、第二百條，罰
金罰鍰提高標準條例第一條前段，判決如主文。
本案經檢察官鮑慧忠到庭執行職務。
中    華    民    國    95    年    6     月    30    日
                  刑事第一庭    審判長法  官  周淡怡
                                      法  官  吳永梁
                                      法  官  周莉菁
以上正本證明與原本無異。
如不服本判決，應於判決送達後十日內向本院提出上訴狀（須附
繕本），上訴於臺灣高等法院臺中分院。
中    華    民    國    95    年    6     月    30    日
                                      書記官  黃當易
附錄本判決論罪科刑法條：
刑法第196條第1項
行使偽造、變造之通用貨幣、紙幣、銀行券，或意圖供行使之用
而收集或交付於人者，處3年以上10年以下有期徒刑，得併科5000
元以下罰金。


司法院資訊處製作；財團法人民間司法改革基金會備份。
